臺灣新北地方法院民事裁定
110年度消債更字第451號
聲  請  人  王得琦  
代  理  人  郭宜甄律師(法扶律師)

上列當事人因消費者債務清理事件聲請更生，本院裁定如下：
    主  文
聲請人王得琦自中華民國一一一年六月十四日上午十一時起開始
更生程序。
命司法事務官進行本件更生程序。
    理  由
一、按債務人不能清償債務或有不能清償之虞者，得依本條例所
    定更生或清算程序，清理其債務；本條例所稱消費者，係指
    5年內未從事營業活動或從事小規模營業活動之自然人，前
    項小規模營業係指營業額平均每月新臺幣（下同）20萬元以
    下者；債務人無擔保或無優先權之本金及利息債務總額未逾
    1,200萬元者，於法院裁定開始清算程序或宣告破產前，得
    向法院聲請更生，消費者債務清理條例（下稱消債條例）第
    3條、第2條第1項、第2項、第42條第1項分別定有明文。又
    債務人對於金融機構負債務者，在聲請更生或清算前，應向
    最大債權金融機構請求協商債務清償方案，或向其住、居所
    地之法院或鄉、鎮、市、區調解委員會聲請債務清理之調解
    ；債務人為前項請求或聲請，應以書面為之，並提出財產及
    收入狀況說明書、債權人及債務人清冊，及按債權人之人數
    提出繕本或影本，亦為消債條例第151條第1項、第2項所明
    定。再法院開始更生程序之裁定，應載明其年、月、日、時
    ，並即時發生效力；法院裁定開始更生或清算程序後，得命
    司法事務官行更生或清算程序，消債條例第45條第1項、第1
    6條第1項前段亦定有明文。
二、本件聲請意旨略以：聲請人自民國85年退伍後開始使用信用
    卡、現金卡，因曾中斷工作，無法如期清償致積累高額債務
    ，而聲請人目前收入不穩定，尚需扶養一名未成年子女，以
    目前資力實無法償還債務，爰聲請本件更生等語。
三、經查：
  ㈠聲請人主張前因不能清償債務，向本院聲請消費者債務前置
    調解，經本院以110年度司消債調字第539號受理，惟調解不
    成立等情，業經本院依職權調閱前開調解卷宗查閱無訛。是
    以，本件聲請人所為本件更生聲請可否准許，應審究聲請人
    其現況是否有不能清償債務或有不能清償之虞之情事而定。
　㈡聲請人主張其名下除新光人壽安佳增值終身還本壽險(保單價
    值準備金30萬8,666元)，存款62元(郵局存款40元及國泰世
    華商業銀行存款22元)，並無相當財產得以清償債務，目前
    在工地擔任臨時工，每月收入約2萬5,000元等情，業據其提
    出全國財產稅總歸戶財產查詢清單、105年至109年綜合所得
    稅各類所得資料清單、勞工保險被保險人投保資料暨明細、
    存摺封面及內頁影本、中華民國人壽保險商業同業公會保險
    業通報作業資訊系統資料查詢結果表、保單價值準備金(保
    單帳戶價值證明)、集保戶往來參加人明細資料表（含帳號
    ）、保管帳戶客戶餘額表、客戶存券異動明細表、投資人於
    清算交割銀行未開戶明細表、各專戶無資料明細表、薪資切
    結書及轉帳紀錄等件為憑（見調解卷第5頁、第7至9頁，本
    院卷第33至63頁、第79至81頁），則本院暫以2萬5,000元作
    為聲請人每月所得處分之數額。
　㈢按債務人必要生活費用，以最近1年衛生福利部或直轄市政府
    公告當地區每人每月最低生活費1.2倍定之；債務人聲請更
    生或清算時所提財產及收入狀況說明書，其表明每月必要支
    出之數額，與本條例第64條之2第1項、第2項規定之認定標
    準相符者，毋庸記載原因、種類及提出證明文件，消債條例
    第64條之2第1項、第43條第7項分別定有明文。參以111年度
    新北市每人每月最低生活費用1萬5,800元，依此每人每月生
    活所必需之費用應為1萬8,960元(計算式：15,800元×1.2=18
    ,960元)，聲請人主張其個人每月生活所必需之費用1萬8,72
    0元(見調解卷第6頁)，自屬可採。另聲請人主張需扶養未成
    年子女王○○，每月需負擔扶養費6,000元，經核王○○於108、
    109年間均無任何財產、所得，有綜合所得稅各類所得資料
    清單、全國財產稅總歸戶財產查詢清單存卷可稽(見本院卷
    第41至45頁)，自有受扶養之必要，又聲請人主張之上開扶
    養費用，未逾消債條例第64條之2第2項所定受扶養者之必要
    生活費用經與其他扶養義務人即聲請人之配偶分攤後之數額
    9,480元(計算式：18,960元÷2=9,480元)，亦認屬合理而可
    採。從而，聲請人每月必要支出應為2萬4,720元(計算式：1
    8,720元+6,000元=24,720元)。
　㈣從而，聲請人現每月所得2萬5,000元，扣除上開每月必要活
    支出2萬4,720元後，僅有餘額280元可供償債，聲請人所陳
    報債務總額179萬6,225元(見本院卷第31至32頁)，債權銀行
    所陳報聲請人含利息之債務總額更達254萬4,416 元（未含
    資產管理公司、國民年金、電信費部分，見調解卷62頁），
    縱扣除上開保單價值準備金30萬8,666元，依聲請人現況之
    財產、勞力、年齡及信用等清償能力，以聲請人目前每月收
    入扣除每月合理基本生活費用後，客觀上處於因欠缺清償能
    力而不足以清償之經濟狀態，自符合消債條例第3條所定之
    要件。
四、綜上所述，本件聲請人為一般消費者，並未從事營業活動，
    且其確有不能清償債務之虞之情事，又所負無擔保或無優先
    權之本金及利息債務總額未逾1,200萬元，亦未經法院裁定
    開始清算程序或宣告破產，復查無消債條例第6條第3項、第
    8條或第46條各款所定駁回更生聲請之事由存在，則聲請人
    聲請本件更生，洵屬有據，應予准許。
五、至於聲請人於更生程序開始後，應另提出足以為債權人會議
    可決或經法院認為公允之更生方案以供採擇，俾免更生程序
    進行至依消債條例第61條規定應行清算之程度，附此敘明。
六、依消債條例第11條第1 項、第45條第1 項、第16條第1 項，
    裁定如主文。 
中　　華　　民　　國　　111 　年　　6 　　月　　14　　日
              民事第一庭    法　　　官　洪任遠
上為正本係照原本作成
本件不得抗告
本裁定已於111年6月14日上午11時公告。
中　　華　　民　　國　　111 　年　　6 　　月　　14　　日
                            書　記　官　黃翊芳